【裁判字號】    92,台上,2613
【裁判日期】    920515
【裁判案由】    強盜
【裁判全文】
最高法院刑事判決                              九十二年度台上字第二六一三號
    上  訴  人  甲○○
右上訴人因強盜案件，不服台灣高等法院中華民國九十二年一月二十三日第二審更審
判決（九十一年度上更(二)字第九一九號，起訴案號：台灣台北地方法院檢察署八十四
年度偵字第二五九五八、八十五年度偵字第二三０五號），提起上訴，本院判決如左
：
    主  文
上訴駁回。
    理  由
按刑事訴訟法第三百七十七條規定，上訴於第三審法院，非以判決違背法令為理由，
不得為之。是提起第三審上訴，應以原判決違背法令為理由，係屬法定要件。如果上
訴理由狀並未依據卷內訴訟資料，具體指摘原判決不適用何種法則或如何適用不當，
或所指摘原判決違法情事，顯與法律規定得為第三審上訴理由之違法情形，不相適合
時，均應認其上訴為違背法律上之程式，予以駁回。本件上訴人甲○○上訴意旨略稱
：(一)、共犯周金明於原審更審前供稱：做案前沒有與上訴人見過面，也不知道上訴人
做內應，是事後才聽黃文宏提起等情，足見上訴人未與周金明共同策劃強盜被害人林
文欽，原判決之認定與事實不符，於法有違。(二)、原判決就上訴人如何打暗號與鍾介
仁等人聯繫一節，未說明其所依憑之證據及理由，於法有違。而黃文宏雖曾供稱：係
上訴人以打呼叫器之聲響，做為行動之暗號等情。然上訴人一再指明被害人住處之通
訊效果很差，而被害人亦承認其住處之通訊效果不佳，黃文宏片面之供述自難採信。
原審未查明上訴人究以何種暗號與鍾介仁等人聯絡，於法有違。(三)、原判決論斷上訴
人辯稱：伊曾對遭捆綁之被害人表示有新台幣（下同）一百零五萬元可供其週轉等情
，不足採信。然原判決又援引被害人供述：上訴人叫伊與歹徒周旋金額，並說他在台
南市亞士都飯店有一百零五萬元現金，但伊不相信上訴人所說，後來與歹徒談好以二
百五十萬元現金解決等情，是否論斷係被害人不相信上訴人之說詞，而非上訴人所言
之內容並非實在，原判決所為之論斷說明不盡符合，於法有違等語。
惟查原判決認定上訴人有原判決事實欄所記載之共同意圖為自己不法之所有，結夥三
人以上，攜帶兇器，以強暴至使不能抗拒而取他人之物及使其交付犯行，係以上訴人
對伊如何參與本件犯行之相關情節，先後於警訊及偵查中自白甚詳，且上訴人於原審
審理中仍供承：伊偕同胡國龍前去嘉義拿取被害人之支票、存摺等物，並與被害人會
計至嘉義市領款二百五十萬元，及交付胡國龍款項等情是實。共犯黃文宏、胡國龍、
鍾介仁、周金明等人亦對相關案情供述明確，且其等供述各情並核與被害人指述情節
相符。復有黃文宏等人所有供犯罪所用之手銬二付、童子軍繩二綑、遭警方查扣之贓
款六十三萬二千三百元、以贓款所購之勞力士金錶一只、藍寶石戒指五只等物扣案可
資佐證。又上訴人自承伊與黃文宏為朋友關係，並不認識胡國龍、鍾介仁、周金明等
人，則黃文宏等人誣指上訴人共同犯案並無實益，衡情其等並無任意攀誣上訴人之理
，黃文宏等人不利上訴人之供述各情，堪以採信。另上訴人既因生計困難而求助於被
害人，則其辯稱：伊於被害人遭黃文宏等人捆綁時，曾向被害人表示伊在台南市亞士
都飯店有一百五十萬元或一百零五萬元等情，固據被害人供述上訴人曾表示上情無訛
，然上訴人上開表示內容顯與事理有違，已難採信。況上訴人苟確有現金可供被害人
週轉，亦無於被害人仍然遭捆綁時，即與胡國龍等人前往嘉義拿取被害人之支票及存
摺，且代黃文宏等人領取被害人款項，卻未至台南市亞士都飯店取款，復於黃文宏等
人得手後，未報警處理即逃逸無蹤，其所為均與一般常情有違。足見黃文宏等人一併
將上訴人捆綁，及上訴人在現場向被害人表示有一百五十萬元或一百零五萬元可供其
週轉云云，係為避免被害人發現而掩飾犯行之舉，上訴人否認辯稱各語，無非事後卸
責之詞，不足採信等情，予以綜合判斷。因而撤銷第一審關於上訴人對被害人盜匪部
分之判決，改判論處上訴人共同意圖為自己不法之所有，結夥三人以上，攜帶兇器，
以強暴至使不能抗拒而取他人之物及使其交付罪刑，業已說明其所憑之證據及其認定
之理由，從形式上觀察，並無違背法令之情形。而按證據之取捨與證據之證明力如何
，均屬事實審法院得自由裁量、判斷之職權；苟其此項裁量、判斷，並不悖乎通常一
般之人日常生活經驗之定則或論理法則，又於判決內論其何以作此判斷之心證理由
者，即不得任意指摘其為違法，而據為提起第三審上訴之合法理由。原判決綜合前述
各項證據，認定上訴人確有前開犯行，其否認辯稱各語，無非事後卸責之詞，不足採
信等情，乃其採證職權之合法行使，且其間亦無上訴意旨(三)所稱矛盾不符之處，不容
任意指為違法。又供述證據前後，雖稍有參差或互相矛盾，事實審法院非不可本於經
驗法則斟酌其他證據作合理之比較定其取捨，從而供述證據之一部認為真實者予以採
取，亦非證據法則所不許。本件原審既採周金明不利上訴人之供述，據以認定上訴人
確有為本件犯行，即係認周金明其餘有利上訴人之供述不足採信，其屬原審採證認事
之職權行使，不容上訴人等任意指摘。縱認原判決對周金明有利上訴人供述部分，未
說明何以不足為有利上訴人認定之理由，而有微疵，然於判決之結果並無影響，依刑
事訴訟法第三百八十條規定，仍不得據為合法之第三審上訴理由。按有利於被告之證
據不採納及應於審判期日調查之證據，係指該證據倘予採納或經調查所能證明者，得
以推翻原審判決所確認之事實，而得據以為不同之認定而言；如非事理所必然，或係
無從調查之證據方法，即欠缺其調查之必要性，縱未調查，或未於理由特加說明，均
無違背法令之可言。又關於犯罪之細節，如非犯罪構成之要素，而與犯罪同一性無關
者，判決書縱未記載說明，如於判決並無影響，即無違法可言。原判決依據黃文宏等
人供述之內容，認定鍾介仁等人接獲上訴人之暗號後即侵入被害人住處客廳等情，不
得任意指為違法。且上訴人究係以何種方式打暗號與鍾介仁等人，並非構成犯罪事實
之要素，其於辨別犯罪之同一性並無影響，則縱為上訴意旨(二)之調查亦非能為有利上
訴人之認定，尚不得任意指摘原審有應調查之證據而未予調查之違法。況原審於最後
審判期日調查證據完畢開始辯論前，審判長問上訴人尚有何證據請求調查，上訴人答
稱：「沒有」（原審卷第五十九頁）。而本院為法律審，上訴人在本院又為此爭執，
自非依據卷內資料執為指摘之合法上訴第三審理由。上訴意旨對原審之論斷，究係違
背何種法則或如何適用法則不當，並未依據卷內資料具體指摘，徒憑己意，或就原判
決已有說明之事項，或就原審判斷證據證明力之合法職權行使，漫指其違法，重為單
純事實上之爭執，難謂係適法上訴第三審之理由，其上訴違背法律上之程式，應予駁
回。
據上論結，應依刑事訴訟法第三百九十五條前段，判決如主文。
中      華      民      國    九十二    年      五      月      十五    日
                              最高法院刑事第三庭
                                  審判長法官  董  明  霈
                                        法官  林  茂  雄
                                        法官  王  居  財
                                        法官  張  祺  祥
                                        法官  洪  清  江
      右正本證明與原本無異
                                              書  記  官
中      華      民      國    九十二    年      五      月    二十二    日
                                                                        Ｒ


司法院資訊處製作；財團法人民間司法改革基金會備份。
